【裁判字號】    95,交易,330
【裁判日期】    950808
【裁判案由】    公共危險等
【裁判全文】
臺灣臺北地方法院刑事判決             95年度交易字第330號
公  訴  人  臺灣臺北地方法院檢察署檢察官
被      告  甲○○
上列被告因公共危險等案件，經檢察官提起公訴（94年度偵字第
21720號），本院判決如下：
    主  文
甲○○過失傷害人，處有期徒刑參月，如易科罰金，以參佰元折
算壹日；又駕駛動力交通工具肇事，致人受傷而逃逸，處有期徒
刑陸月，如易科罰金，以參佰元折算壹日；應執行有期徒刑柒月
，如易科罰金，以參佰元折算壹日。
    事  實
一、甲○○於民國94年9月6日下午4時50分，騎乘車牌號碼DPM─
    357號輕型機車，沿臺北市中正區○○○路由南向北方向行
    駛，行經該路與濟南路交岔路口時，原應注意車前狀況，並
    隨時採取必要之安全措施，而依當時情形，復未有何不能注
    意之情況，竟疏於注意及此，致其於左側超越前方同向由丙
    ○○所騎乘之車號CMB─561號輕型機車（起訴書誤載為重型
    機車，應予更正）時，其車右後側車身不慎擦撞該車之左前
    側車身，致丙○○人車倒地，並受有左肘及左膝擦挫傷等傷
    害。詎甲○○於駕駛動力交通工具肇事，致丙○○受傷後，
    竟未停車查看，俾以救助傷患及報警處理，即逕自騎乘前開
    輕型機車加速逃逸。嗣經路人乙○○目擊案發經過，並記下
    甲○○之前揭機車車牌號碼，經丙○○報警處理而循線查獲
二、案經丙○○訴由臺北市政府警察局中正第一分局報請臺灣臺
    北地方法院檢察署檢察官偵查起訴。
    理  由
一、訊據被告甲○○矢口否認涉有前開犯嫌，辯稱：伊當天在上
    班，其所有之車號CMB─561號機車停放在林口街52巷一年多
    ，並沒有借他人駕駛，但其很久沒有騎車，該機車也未遺失
    云云。惟查，被害人曾被車號CMB─561號輕型機車之事實，
    業據證人即目擊案發經過之路人乙○○到庭證述：伊當時
    路過肇事現場，看見右邊告訴人丙○○駕駛機車從臺北市中
    正區○○○路左轉濟南路台北商專的方向，伊看到另外一台
    機車從告訴人左邊超車，超車的後輪去撞到告訴人的前輪，
    告訴人的車速很慢，就直接摔倒，伊看到那個先生有回頭看
    ，他自己車子不穩，等到他車子穩了之後就加速逃逸，他加
    速時經過伊面前，伊就拿筆記本把他車牌記下來後交給告訴
    人，告知告訴人先報案，並將名片給他，告訴他如果有需要
    可以出來作證。該車車牌號碼為DPM─357號，車速相當快等
    語明確（見本院95年7月25日審判筆錄），核與告訴人丙○
    ○指訴情節相符，復有道路交通事故現場圖、交通事故談話
    紀錄表、道路交通事故調查報告表（一）、（二）、照片10
    張及臺北市立聯合醫院診斷證明書附卷可資佐證，被告雖辯
    稱告訴人指訴該機車係深色，但其騎車係綠色，並提出機車
    照片，惟觀諸該照片，機車之顏色係藍綠色，依個人主觀形
    容，尚難認告訴人指訴之深色與該色澤不符，則該照片尚難
    作為有利被告之認定，且查，經被告同意至法務部調查局實
    施測謊，其測謊報告指出測謊結果，被告就「案發時其未經
    肇事現場」、「其未碰撞被害人機車」，均答稱「沒有」，
    然由圖譜觀察測試結果均呈現情緒波動反應，研判被告對上
    開回應均有說謊等情，有該局測謊報告書1紙存卷可稽，按
    被告既自承車牌號碼DPM─357號輕型機車為其所有，於案發
    當時並未借與他人使用而在其管領使用範圍等情，亦無法提
    出不在場證明，足認被告應係於案發當時駕駛該車肇事並逃
    逸之人，其空言否認顯係事後卸責之詞，並不足採，其過失
    傷害及肇事逃逸犯行，洵堪認定。
二、核被告所為，係犯刑法第284條第1項之過失傷害及同法第
    185條之4之肇事致人受傷而逃逸罪。其行為後，刑法已於94
    年1月7日修正，於94年2月2日公布，95年7月1日施行，修正
    後第2條第1項規定：「行為後法律有變更者，適用行為時之
    法律。但行為後之法律有利於行為人者，適用最有利於行為
    人之法律。」改採從舊從輕原則，依附表所示比較新舊法結
    果，以舊法較有利於被告，故依刑法第2條第1項前段規定，
    本案應適用修正前之刑法第284條第1項、同法第185條之4罪
    處斷。其所犯上開二罪，行為各別，罪名互異，應予分論併
    罰。爰審酌被告犯罪之動機、手段、所生危害及犯罪後矢口
    否認犯行，經被害人要求賠償新台幣5000元仍不欲賠償而與
    其和解之態度等一切情狀，量處如主文所示之刑，依新舊法
    結果，以舊法較有利於被告，故依刑法第2條第1項前段規定
    ，依修正前刑法第41條第1項規定，定其易科罰金折算標準
    ，並依修正前刑法第51條第5款，定其應執行刑，以資懲儆。
據上論斷，應依刑事訴訟法第299條第1項前段、刑法第2條第1項
前段、第185條之4、第284條第1項前段，修正前刑法第41條第1
項前段、第2項、修正前第51條第5款，罰金罰鍰提高標準條例第
1條前段，刪除前罰金罰鍰提高標準條例第2條，判決如主文。
本案經檢察官陳以墩到庭執行職務
中    華    民    國    95    年    8     月    8     日
              刑事第二庭審判長法  官  吳孟良
                              法  官  雷淑雯
                              法  官  沈君玲
以上正本證明與原本無異。
如不服本判決，應於判決送達後10日內向本院提出上訴狀（應抄
附繕本）。告訴人或被害人如對於本判決不服者，應具備理由請
求檢察官上訴，其上訴期間之計算係以檢察官收受判決正本之日
期為準。
                              書記官  袁以明
中    華    民    國    95    年    8     月    8     日
附表：刑法修正施行後新舊法之比較適用
說明：一、【新法】：九十四年一月七日修正，同年二月二日
           公布，九十五年七月一日施行之刑法。
          【舊法】：九十四年一月七日修正，同年二月二日
           公布，九十五年七月一日施行前之刑法。
      二、【最高法院決議】：最高法院九十五年五月二十三
           日第八次刑事庭會議決議。
┌──┬──┬───────────┬──┬────────────┐
│編號│條號│新法                  │比較│理由                    │
│    │    ├───────────┤    │                        │
│    │    │舊法                  │結果│                        │
├──┼──┼───────────┼──┼────────────┤
│1   │33  │新條文                │    │舊法第三十三條第五款規定│
│    │    │主刑之種類如下：      │    │，罰金：一元以上，修正後│
│    │    │一、死刑              │    │則提高為，罰金：新臺幣一│
│    │    │二、無期徒刑          │    │千元以上，以百元計算之。│
│    │    │三、有期徒刑：二月以上│    │罰金之定義既已修正，法定│
│    │    │    ，十五年以上。但遇│    │刑為罰金者，其法定最低度│
│    │    │    有加減時，得減至二│    │罰金亦提高為新臺幣一千元│
│    │    │    月未滿，或加至二十│    │，致刑度有加重之情形，不│
│    │    │    年。              │    │論宣告罰金與否，應依新法│
│    │    │四、拘役：一日以上，六│    │第二條第一項前段之規定，│
│    │    │    十日未滿。但遇有加│    │適用行為時法。（最高法院│
│    │    │    重時，得加至一百二│    │決議第三點(一)參照）。    │
│    │    │    十日。            │    │                        │
│    │    │五、罰金：新臺幣一千元│    │                        │
│    │    │    以上，以百元計算之│    │                        │
│    │    │    。                │    │                        │
│    │    │                      │    │                        │
│    │    │                      │    │                        │
│    │    ├───────────┼──┤                        │
│    │    │舊條文                │ˇ  │                        │
│    │    │主刑之種類如下：      │    │                        │
│    │    │一、死刑              │    │                        │
│    │    │二、無期徒刑          │    │                        │
│    │    │三、有期徒刑：二月以上│    │                        │
│    │    │    ，十五年以上。但遇│    │                        │
│    │    │    有加減時，得減至二│    │                        │
│    │    │    月未滿，或加至二十│    │                        │
│    │    │    年。              │    │                        │
│    │    │四、拘役：一日以上，二│    │                        │
│    │    │    個月未滿。但遇有加│    │                        │
│    │    │    重時，得加至四個月│    │                        │
│    │    │    。                │    │                        │
│    │    │五 罰金：一元以上。   │    │                        │
│    │    │                      │    │                        │
├──┼──┼───────────┼──┼────────────┤
│2   │41  │新條文                │    │(一) 舊法第四十一條第一項 │
│    │    │I 犯最重本刑為五年以 │    │   前段規定，犯最重本刑 │
│    │    │   下有期徒刑以下之刑 │    │   為五年以下有期徒刑以 │
│    │    │   之罪，而受六個月以 │    │   下之刑之罪，而受六個 │
│    │    │   下有期徒刑或拘役之 │    │   月以下有期徒刑或拘役 │
│    │    │   宣告者，得以新臺幣 │    │   之宣告，因身體、教育 │
│    │    │   一千元、二千元或三 │    │   、職業、家庭之關係或 │
│    │    │   千元折算一日，易科 │    │   其他正當事由，執行顯 │
│    │    │   罰金。但確因不執行 │    │   有困難者，得以一元以 │
│    │    │   所宣告之刑，難收矯 │    │   上三元以下折算一日， │
│    │    │   正之效，或難以維持 │    │   易科罰金（依罰金罰鍰 │
│    │    │   法秩序者，不在此限 │    │   提高標準條例廢止前第 │
│    │    │   。                 │    │   二條規定，就其原定數 │
│    │    │II 前項規定於數罪併罰 │    │   額提高為一百倍折算一 │
│    │    │   ，其應執行之刑未逾 │    │   日，即銀元一百、二百 │
│    │    │   六月者，亦適用之。 │    │   、三百元折算一日，換 │
│    │    │                      │    │   算成新台幣即三百、六 │
│    │    │                      │    │   百、九百元折算一日） │
│    │    ├───────────┼──┤   。修正後則提高為以新 │
│    │    │舊條文                │ˇ  │   台幣一千、二千、三千 │
│    │    │I 犯最重本刑為五年以 │    │   元折算一日，比較新舊 │
│    │    │   下有期徒刑以下之刑 │    │   法之適用結果，以修正 │
│    │    │   之罪，而受六個月以 │    │   前之規定，較有利於行 │
│    │    │   下有期徒刑或拘役之 │    │   為人，應新刑法第二條 │
│    │    │   宣告，因身體、教育 │    │   第一項之規定，應適用 │
│    │    │   、職業、家庭之關係 │    │   修正前之規定。（最高 │
│    │    │   或其他正當事由，執 │    │   法院決議第三點(一)參照 │
│    │    │   行顯有困難者，得以 │    │   ）。                 │
│    │    │   一元以上三元以下折 │    │(二) 新法施行前犯併合處罰 │
│    │    │   算一日，易科罰金。 │    │   數罪中之一罪，且該數 │
│    │    │   但確因不執行所宣告 │    │   罪均該當刑法第四十一 │
│    │    │   之刑，難收矯正之效 │    │   條第一項得易科罰金之 │
│    │    │   ，或難以維持法秩序 │    │   規定者，其新舊法之適 │
│    │    │   ，不在此限。       │    │   用：                 │
│    │    │Π 併合處罰之數罪，均 │    │   新刑法施行法第三條之 │
│    │    │   有前項情形，其應執 │    │   一第三項規定，於九十 │
│    │    │   行之刑逾六月者，亦 │    │   四年七月一日刑法修正 │
│    │    │   同。               │    │   施行前犯併合處罰數罪 │
│    │    │                      │    │   中之一罪，且該數罪均 │
│    │    │                      │    │   符合第四十一條第一項 │
│    │    │                      │    │   得易科罰金之規定者， │
│    │    │                      │    │   適用九十年一月四日修 │
│    │    │                      │    │   正之刑法第四十一條第 │
│    │    │                      │    │   二項規定，即適用舊法 │
│    │    │                      │    │   第四十一條第二項之規 │
│    │    │                      │    │   定（即應執行之刑逾六 │
│    │    │                      │    │   月者，應得易科罰金） │
│    │    │                      │    │   ，以利受刑人。       │
├──┼──┼───────────┼──┼────────────┤
│3   │51  │新條文                │    │新法第五十一條第五款提  │
│    │  │宣告多數有期徒刑者，於│    │高多數有期徒刑合併應執  │
│    │    │各刑中之最長期以上，各│    │行之刑不得逾三十年，新  │
│    │    │刑合併之刑期以下，定其│    │法施行後，因新法修正後  │
│    │    │刑期。但不得逾三十年。│    │提高合併應執行之最高度  │
│    │    ├───────────┼──┤刑期，較舊法規定，對行  │
│    │    │舊條文                │ˇ  │為人更為不利，雖非關於  │
│    │    │宣告多數有期徒刑者，於│    │罪刑之變更，惟定執行刑  │
│    │    │各刑中之最長期以上，各│    │為科刑事項，影響及行為  │
│    │    │刑合併之刑期以下，定其│    │人刑罰之法律效果，屬刑  │
│    │    │刑期。但不得逾二十年。│    │法第二條第一項之法律變  │
│    │    │                      │    │更，新法第五十一條第五  │
│    │    │                      │    │款對行為人不利，應依新  │
│    │    │                      │    │法第二條第一項，適用最  │
│    │    │                      │    │有利於行為人之法律，即  │
│    │    │                      │    │行為時之舊法；裁判確定  │
│    │    │                      │    │前犯數罪，其中一罪在新  │
│    │    │                      │    │法施行前者，亦同（最高  │
│    │    │                      │    │法院決議第五點(一)，高院  │
│    │    │                      │    │座談會決議第二之八則）  │
│    │    │                      │    │                        │
└──┴──┴───────────┴──┴────────────┘
附錄本案論罪科刑法條全文
中華民國刑法第185條之4
（肇事遺棄罪）
駕駛動力交通工具肇事，致人死傷而逃逸者，處 6 月以上 5 年
以下有期徒
刑。
中華民國刑法第284條第1項
（過失傷害罪）
因過失傷害人者，處 6 月以下有期徒刑、拘役或 5 百元以下罰
金，致重傷者，處1年以下有期徒刑、拘役或5百元以下罰金。


司法院資訊處製作；財團法人民間司法改革基金會備份。
